【裁判字號】    99,監宣,225
【裁判日期】    991118
【裁判案由】    監護宣告
【裁判全文】
臺灣臺南地方法院民事裁定             99年度監宣字第225號
聲  請  人  鄭張足
上列聲請人聲請監護宣告事件，本院裁定如下：
    主    文
宣告鄭金土（男，民國○○年○月○○○日生，身分證統一編號
：Ｚ000000000號，住臺南市○○區○○里○○路○段
二七巷九號）為受監護宣告之人。
選定聲請人鄭張足（女，民國○○○年○月○日生，身分證統一
編號：Ｚ000000000號，住臺南市○○區○○里○○路
○段二七巷九號）為受監護宣告之人之監護人。
指定潘鄭雪琴（女，民國○○○年○月○○日生，身分證統一編
號：Ｚ000000000號，住臺南市○○區○○里○○路二
一七號）為會同開具財產清冊之人。
聲請費用新臺幣玖仟參佰零肆元由受監護宣告之人鄭金土負擔。
    理    由
一、按對於因精神障礙或其他心智缺陷，致不能為意思表示或受
    意思表示，或不能辨識其意思表示之效果者，法院得因本人
    、配偶、四親等內之親屬、最近一年有同居事實之其他親屬
    、檢察官、主管機關或社會福利機構之聲請，為監護之宣告
    ，民法第14條第1項定有明文。次按受監護宣告之人應置監
    護人。法院為監護之宣告時，應依職權就配偶、四親等內之
    親屬、最近一年有同居事實之其他親屬、主管機關、社會福
    利機構或其他適當之人選定一人或數人為監護人，並同時指
    定會同開具財產清冊之人，民法第1110條、第1111條第1項
    亦定有明文。
二、本件聲請意旨略以：聲請人為鄭金土（男，民國○○年○月○○
    日生，身分證統一編號：Ｚ000000000號，住臺南市○○區○
    ○里○○路○段27巷9號）之配偶，鄭金土於78歲時罹患帕
    金森氏症，95年8月21日經鑑定為中度失智症、重度多障，
    99年9月2日因上開疾病，致不能為意思表示或受意思表示，
    或不能辨識其意思表示之效果，為此聲請對其為監護宣告。
    又聲請人為鄭金土之配偶，平日與其同住，照顧其生活起居
    ，請求選任聲請人擔任其監護人。再者，潘鄭雪琴係鄭金土
    之長女，居住在臺南市，其較常探視聲請人及鄭金土，請求
    指定潘鄭雪琴擔任會同開具財產清冊之人等語。
三、經查，聲請人係鄭金土之配偶，業據其提出戶口名簿1份在
    卷可憑，並經本院依職權調閱聲請人、鄭金土之全戶戶籍資
    料，有其全戶戶籍資料查詢結果單2份在卷可參，揆諸上開
    規定，聲請人為宣告鄭金土為監護宣告之人之聲請人資格，
    自無欠缺。經查，聲請人主張上情，業據其提出身心障礙手
    冊1份為憑，本院審驗鄭金土之精神狀況，並依職權函請財
    團法人臺灣省私立臺南仁愛之家附設精神療養院指派該院精
    神科施仁雄醫師協助鑑定鄭金土之精神狀態，鑑定人施仁雄
    醫師參與鄭金土之精神狀態鑑定，認為：「一般醫學檢查：
    個案意識呈呆僵狀態，對問話無法回答，必須靠他人協助、
    鼻胃管幫忙進食，靠氣管內管幫忙呼吸，四肢變形無力，無
    法自我行動，大小便及個人衛生須他人完全協助。精神檢查
    方面：個案之注意力、判斷能力、對人、時、地之定向感、
    記憶力、計算能力及抽象思考能力均有明顯缺失。」鑑定結
    果說明：「這是一個腦病變後遺症的個案，個案現在意識仍
    不清，個案自我照顧能力呈明顯不足。」鑑定判定：「基於
    受鑑定人有精神上之障礙（其他心智缺陷-腦病變）其程度
    重大，基於上開原因，不能管理處分自己的財產，基於上開
    原因，回復之可能性低，精神障礙（其他心智缺陷）之程度
    ，可為監護宣告，不能為意思表示或受意思表示，不能辨識
    其意思表示之效果。」有鑑定書在卷可稽，故聲請人聲請對
    鄭金土為監護宣告為有理由，應予准許。
四、次查，聲請人鄭張足（女，22年10月1日生，身分證統一編
    號：Ｚ000000000號，住臺南市○○區○○里○○路○段27巷
    9號）為受監護宣告之人鄭金土之配偶，有其全戶戶籍資料
    查詢結果單1份附卷可參，且經受監護宣告之人之親屬團體
    會議推定為受監護宣告之人鄭金土之監護人，有聲請人所提
    出之親屬團體會議推定監護人說明書、親屬系統表、親屬團
    體會議紀錄、親屬之戶籍謄本在卷可稽，又參酌受監護宣告
    之人鄭金土平日與聲請人共同居住生活，由聲請人照顧其生
    活起居等情，業經聲請人陳明在卷，認由聲請人擔任監護人
    ，最能符合受監護宣告之人之最佳利益，爰選定聲請人鄭張
    足為監護人；另潘鄭雪琴（女，42年4月11日生，身分證統
    一編號：Ｚ000000000號，住臺南市○○區○○里○○路217
    號）係受監護宣告人鄭金土之長女，有其全戶戶籍資料查詢
    結果單1份在卷可稽，且經常探視受監護宣告之人鄭金土，
    並經受監護宣告之人之親屬團體會議推定為會同開具財產清
    冊之人，有聲請人所提出之親屬團體會議推定監護人說明書
    、親屬系統表、親屬團體會議紀錄、親屬之戶籍謄本在卷可
    稽，爰指定潘鄭雪琴為會同開具財產清冊之人。
五、依民事訴訟法第608條第1項、第95條、第87條第1項，裁定
    如主文。
中    華    民    國    99    年    11    月    18    日
                   家事法庭   法  官  鄭  彩  鳳
正本係照原本作成。
如不服本裁定關於選定監護人及指定會同開具財產清冊之人等部
分，應於送達後十日內向本院提出抗告狀，並繳納抗告費新臺幣
1,000元；其餘關於宣告監護之部分，不得抗告。
中    華    民    國    99    年    11    月    18    日
                              書記官  陳  世  明

司法院資訊處製作；財團法人民間司法改革基金會備份。
